【裁判字號】    90,台上,7577
【裁判日期】    901213
【裁判案由】    偽造文書
【裁判全文】
最高法院刑事判決                                九十年度台上字第七五七七號
    上  訴  人  甲○○
右上訴人因偽造文書案件，不服台灣高等法院中華民國九十年八月二十一日第二審判
決（九十年度上訴字第二三七○號，起訴案號：台灣板橋地方法院檢察署八十八年度
偵字第二四二一七號），提起上訴，本院判決如左：
    主  文
上訴駁回。
    理  由
按刑事訴訟法第三百七十七條規定，上訴於第三審法院，非以判決違背法令為理由，
不得為之。是提起第三審上訴，應以原判決違背法令為理由，係屬法定要件。如果上
訴理由狀並未依據卷內訴訟資料，具體指摘原判決不適用何種法則或如何適用不當，
或所指摘原判決違法情事，顯與法律規定得為第三審上訴理由之違法情形，不相適合
時，均應認其上訴為違背法律上之程式，予以駁回。本件上訴人甲○○上訴意旨略稱
：(一)、上訴人於庭訊時供稱：伊與廖三榮間因為生意沒有談成，就把保留金退還給廖
三榮等語，其意乃因上訴人良心發現，不做損害廖三榮之事，故主動退還新台幣（下
同）十萬元之保留金，並非生意未談成才將保留金退還，原判決理由竟憑空杜撰記載
上情，顯有判決理由矛盾之違法。(二)、上訴人縱以偽造之印文與被害人王阿莊簽訂房
屋租賃契約，但尚未手於犯罪行為之實行，另上訴人與被害人廖三榮之間雖亦有訂
立不動產交易契約之行為，但上訴人已因己意於案發前主動退還十萬元保留金予廖三
榮，使廖三榮未受絲毫之損害，原判決未依未遂犯對上訴人論科，用法殊屬不當云云
。
惟查：(一)、原判決撤銷第一審關於偽造文書部分之不當科刑判決，改判仍論處上訴人
以連續行使偽造私文書，足以生損害於公眾及他人（累犯）罪刑，已依卷證資料明
其所憑之證據及認定之理由。經核所為論，均與卷內證據資料相符，從形式上觀察
，並無認定事實不依證據或有何採證違背經驗法則、論理法則等違法情形存在。(二)、
上訴人於原審審理中確曾供承稱：「（伊）向廖三榮收保留金十萬元……，後來生意
沒有談成，我就把保留金退還給廖三榮。」等語（見原審卷第二十三頁），原判決理
由援引其供述為據，即無不合。上訴意旨指：原判決對此憑空杜撰，有判決理由矛盾
之違法云云，顯非依據卷內資料執為指摘，並非適法之第三審上訴理由。(三)、原判決
事實係認定上訴人於收受其向年約三十歲不詳姓名之成年男子以三萬元代價購得之換
貼其照片之變造邱裕華名義駕駛執照及偽造邱裕華名義（原名義人為鄭皓文）之土地
登記專業代理人證書、檢覆及格證書影本，暨偽刻邱裕華之印章後，即基於概括犯意
，於民國八十八年七月三日在台北縣三重市○○○路王阿莊家中，以邱裕華名義與王
阿莊簽訂房屋租賃契約，復於八十八年十月八日，在台北縣三重市○○街一七六號三
樓住處，以前揭變造之駕照、偽造之證書出示予廖三榮從事不動產交易，而行使前揭
變造之駕照、偽造之證書，進而以偽刻邱裕華之印章一枚，用邱裕華名義與廖三榮簽
訂保留金契約，連續偽造邱裕華名義之私文書，並將房屋租賃契約、保留金契約各交
付一份予王阿莊、廖三榮持有，而連續行使該偽造之私文書，足以生損害於公路監理
機關對駕駛執照管理之正確性、內政部及考試院對其所核發證書管理之正確性暨邱裕
華、鄭皓文等情，亦無違法情形存在，已如前述。上訴意旨謂：原判決未依未遂犯對
上訴人論科，用法殊屬不當云云，而徒憑己見，就屬原審認事職權之適法行使，任意
指摘為違法，亦與法律規定得為第三審上訴理由之違法情形，不相適合。其就行使偽
造私文書部分之上訴違背法律上之程式，應予駁回。復按裁判上一罪案件之重罪得提
起第三審上訴，其輕罪部分雖不得上訴，依審判不可分原則，第三審法院亦應併予審
判，但以重罪部分之上訴合法為前提，如該上訴為不合法，第三審法院既應從程序上
予以駁回，而無從為實體上判決，對於輕罪部分自無從適用審判不可分原則，併為實
體上審判。查刑事訴訟法第三百七十六條所列各罪之案件，經第二審判決者，不得上
訴於第三審法院，法有明文。本件上訴人所犯行使偽造、變造特種文書部分，核屬刑
事訴訟法第三百七十六條第一款之案件。前揭重罪部分，即上訴人關於行使偽造私文
書之上訴既不合法，應從程序上駁回，已見前述，則對於輕罪之行使偽造、變造特種
文書部分，自無從為實體上審判，應併予駁回。
據上論結，應依刑事訴訟法第三百九十五條前段，判決如主文。
中      華      民      國     九十     年     十二     月     十三     日
                              最高法院刑事第十庭
                                  審判長法官  陳  炳  煌
                                        法官  陳  正  庸
                                        法官  韓  金  秀
                                        法官  吳  信  銘
                                        法官  徐  文  亮
      右正本證明與原本無異
                                              書  記  官
中      華      民      國     九十     年     十二     月     二十     日


司法院資訊處製作；財團法人民間司法改革基金會備份。
